臺灣臺北地方法院民事判決　　　　　　　94年度訴字第3309號
原　　　告　第一商業銀行股份有限公司
法定代理人　甲○○
訴訟代理人　乙○○
被　　　告　全鈉工程股份有限公司
兼　法　定
代　理　人　丁○○
被　　　告　丙○○
　　　　　　戊○○
上列當事人間請求清償借款事件，本院於民國94年9月6日辯論終
結，判決如下：
    主    文
被告全鈉工程股份有限公司、丁○○、戊○○應連帶給付原告新
臺幣壹仟肆佰貳拾肆萬壹仟捌佰玖拾伍元，及如附表一編號一至
二一所示之利息、違約金。
被告全鈉工程股份有限公司、丁○○、丙○○、戊○○應連帶給
付原告新臺幣柒佰貳拾捌萬玖仟伍佰元，及如附表一編號二二所
示之利息、違約金。
被告全鈉工程股份有限公司、丁○○、戊○○應連帶給付原告美
金貳拾陸萬陸仟零玖拾貳元捌角，及如附表二所示之利息、違約
金，並得按償還當日原告銀行牌告美金即期賣出匯率折付新台幣
。
訴訟費用由被告全鈉工程股份有限公司、丁○○、丙○○、戊○○連帶負擔四分之一，餘由被告全鈉工程股份有限公司、丁○○
、戊○○連帶負擔。
本判決第一項於原告以新臺幣貳佰肆拾萬元供擔保後，得假執
行。
本判決第二項於原告以新臺幣貳佰肆拾萬元供擔保後，得假執
行。
本判決第三項於原告以新臺幣貳佰捌拾伍萬元供擔保後，得假執
行。
    事實及理由
甲、程序方面：
一、按當事人得以合意定第一審管轄法院。但以關於由一定法律
    關係而生之訴訟為限。前項合意，應以文書證之，民事訴訟
    法第24條定有明文。本件依兩造所簽訂之約定書第14條約定
    ，兩造合意以本院為第一審管轄法院，故原告向本院提起
    本件清償借款之訴，核與首揭規定，尚無不合，本院就本件
    清償借款之訴自有管轄權，合先敘明。
二、本件被告全鈉工程股份有限公司（下稱全鈉公司）、丁○○
    、戊○○未於言詞辯論期日到場，核無民事訴訟法第386條
    各款所列情形，應依原告之聲請，由其一造辯論而為判決。
乙、實體方面：
一、原告起訴主張：被告全鈉公司於民國86年3月28日邀其餘被
    告為連帶保證人，向原告保證全鈉公司對原告所負之一切債
    務以本金新台幣（下同）30,000,000元為限額，願與全鈉公
    司負連帶償還責任。嗣被告全鈉公司自92年2月起陸續向原
    告申貸新台幣借款、委任開發保證函及委任開發國外遠期信
    用狀等新台幣及外幣授信，其各筆借（墊）款金額、初貸日
    、到期日及利息、違約金之約定，均如附表一、二所示，並
    均約定未依約清償本息，或到期不履行時，借款人即喪失期
    限之利益，應立即全部償還，除仍按原利率付息外，逾期清
    償在6個月以內者，按上開利率10%，超過6個月者，超過部
    分按上開利率20%計付違約金。詎被告全鈉公司嗣後未依約
    履行，依上開約定，本件借款即視為全部到期，被告全納公
    司目前尚欠如訴之聲明所示之本金、利息、違約金未清償。
    被告丁○○、丙○○、戊○○為連帶保證人，依法應負連帶
    清償責任。又被告丙○○已於90年11月12日向原告為終止保
    證責任之意思表示，是原告僅就其終止前尚未清償部分之借
    款請求。為此，爰依消費借貸及連帶保證契約提起本件訴訟
    等語，並聲明：如主文第1、2、3項所示，並願供擔保請准
    宣告假執行。
二、被告丙○○則以：被告丙○○已於90年11月12日終止保證責
    任，原告即不應查封被告丙○○之房子。又被告丙○○簽立
    保證書時，並未審閱契約之內容，且原告亦未交付契約書影
    本。再者，原告所貸與被告全鈉公司之金額已遠遠超過被告
    丙○○所能承擔之範圍，並且超出被告丙○○所保證之限額
    等語置辯，並聲明：原告之訴駁回。
三、本件原告主張之事實，已據其提出約定書4紙、保證書2份、
    借據21紙、開發信用狀申請書4紙、遠期信用狀授信紀錄卡
    、進口墊款結匯報告書4件、授信條件變更申請書、通知函
    為證，且為被告丙○○所不爭執。而被告全鈉公司、丁○○
    、戊○○已於相當時期受合法之通知，而於言詞辯論期日不
    到場，亦未提出準備書狀爭執，依民事訴訟法第280條第3項
    前段之規定，應視同自認，是自堪認原告之主張為真實。
四、被告丙○○雖以前詞置辯，惟按保證人與債權人約定就債權
    人與主債務人間所生一定債之關係範圍內之不特定債務，預
    定最高限額，由保證人保證之契約，學說上稱為最高限額保
    證。此種保證契約如定有期間，在該期間內所生約定範圍內
    之債務，不逾最高限額者，均為保證契約效力所及；如未定
    期間，保證契約在未經保證人依民法第754條規定終止或有
    其他消滅原因以前，所生約定範圍內之債務，亦同。故在該
    保證契約有效期間內，已發生約定範圍內之債務，縱因清償
    或其他事由而減少或消滅，該保證契約依然有效，嗣後所生
    約定範圍內之債務，於不逾最高限額者，債權人仍得請求保
    證人履行保證責任，最高法院77年台上字第943號判例可資
    參照。經查，本件被告丙○○所簽訂之保證書已載明：「連
    帶保證人丙○○今向第一商業銀行（包括總行及所屬各分支
    機構，以下簡稱貴行）保證全鈉工程股份有限公司（下稱簡
    稱債務人）對貴行所負之一切債務，以本金新台幣仟萬元
    為限額，願與債務人連帶負全部償付之責任，並由每一保證
    人負單獨清償全部之責：：」等語，可知被告丙○○所簽立
    者乃屬前開判例所指之最高限額保證，是被告丙○○雖於90
    年11月12日向原告為終止保證責任之意思表示，其仍需就終
    止前全鈉公司所負之債務負連帶清償責任。又如附表一編號
    22所示之借款係全鈉公司於被告丙○○終止連帶保證責任前
    即86年9月25日向原告所借，是被告丙○○就該筆借款之連
    帶清償責任自無從免除。另被告丙○○所簽立之保證書僅有
    短短8條條文，只需花費數分鐘即可審閱完畢，被告丙○○
    自可於簽名及書寫住址時要求原告給予時間審閱。況被告丙○○於90年11月間尚知悉以書面對原告為終止連帶保證責任
    之意思表示，足見其明白簽立保證書之目的及內容，故被告
    丙○○自不得嗣後再以其未審閱契約之內容為辯。此外，被
    告丙○○於簽立保證書時，即應考量自己之財力是否能負擔
    高達30,000,000元之保證限額，至於原告是否徵信確實而願
    意貸與被告全鈉公司高達4,000餘萬元之貸款，乃屬原告應
    自行承擔之風險，此與被告丙○○應於保證限額範圍內負連
    帶清償責任無涉。是以，縱原告所貸與被告全鈉公司之金額
    已超過被告丙○○所能承擔之範圍，並且超出最高保證限額
    ，亦不影響被告丙○○於保證限額內所應負之連帶清償責任
    。因而，被告丙○○以前詞為辯，均無足採。
五、從而，原告依消費借貸及連帶保證契約請求被告連帶給付如
    主文第1、2、3項所示之金額，為有理由，應予准許。
六、假執行之宣告：
    原告陳明願供擔保，請求宣告假執行，核無不合，茲酌定擔
    保金額，予以准許。
七、兩造其餘之攻擊或防禦方法及未經援用之證據，經本院斟酌
    後，認為均不足以影響本判決之結果，自無逐一詳予論駁之
    必要，併此敘明。
八、訴訟費用負擔之依據：民事訴訟法第78條、第85條第1項但
    書、第2項。
中　　華　　民　　國　　94　　年　　9 　　月　　20　　日
                        民事第五庭法  官  林秀圓
以上正本係照原本作成
如對本判決上訴，須於判決送達後20日內向本院提出上訴狀
中　　華　　民　　國　　94　　年　　9 　　月　　20　　日
                                  書記官  林蓮女
附錄
民事訴訟法第392條
法院得宣告非經原告預供擔保，不得為假執行。
法院得依聲請或依職權，宣告被告預供擔保，或將請求標的物提
存而免為假執行。
依前項規定預供擔保或提存而免為假執行，應於執行標的物拍定
、變賣或物之交付前為之。
